【裁判字號】    91,訴,4028
【裁判日期】    920630
【裁判案由】    薪給
【裁判全文】
臺北高等行政法院裁定                            九十一年度訴字第四○二八號
    原      告  甲○○
    被      告  臺灣菸酒股份有限公司
    代  表  人  乙○○董事長.
    訴訟代理人  楊正評律師
右當事人間因薪給事件，原告不服公務人員保障暨培訓委員會中華民國九十一年九月
十日九一公審決字第○一二六號再復審決定，提起行政訴訟。本院裁定如左︰
    主  文
原告之訴駁回。
訴訟費用由原告負擔。
    理  由
一、按「公法上之爭議，除法律別有規定外，得依本法提起行政訴訟」，「訴訟事件
    不屬行政法院之權限者，行政法院應以裁定駁回之」，為行政訴訟法第二條及第
    一百零七條第一項第一款所明定。是以行政法院審判權對象乃公法性質之爭議，
    個案爭議如屬私法性質，則應循民事救濟管道循序救濟之。
二、
(一)、緣原告甲○○於民國（下同）六十六年四月間經被告臺灣菸酒股份有限公司改制
    前臺灣省菸酒公賣局（下稱公賣局）依「技術人員任用條例」報經前臺灣省政府
    核准進用為所屬宜蘭酒廠六等製酒職系技佐，復依逐年成績考核結果，至七十年
    一月進敘委任七級一七○元，比支職位分類六等之薪給待遇，嗣後自七十年迄七
    十八年間其考績分列甲、乙等，原應依規定將其本薪晉級，惟被告所屬宜蘭酒廠
    並未依規定辦理。嗣原告調任技士職務時，根據其七十八年年終考績考核結果為
    委任一級年功薪二六○元，被告以台灣省政府七十一年九月九日七一府人二字第
    七八七七二號函比支規定，原告已超支二級，顯與規定不符，乃通知所屬宜蘭酒
    廠就原告於該廠及被告部分任職期間超支部分收回，原告不服，自八十一年一月
    起陸續向有關機關陳情，經被告報奉台灣省政府以八十七年三月六日八七府人二
    字第六六○六號函核復認被告前揭處理並無不妥。
(二)、原告另於八十九年十二月五日函請行政院人事行政局就原告係六十六年四月以技
    術人員任用條例進用於被告之現職人員，於七十年五月二十五日，是否必須適用
    「曾經考試及格或銓敘合格人員改任台灣省政府所屬事業機構分類職位換敘薪階
    表」重新核薪乙節予以釋示，經該局以八十九年十二月十九日八九局給字第○三
    三七九九號書函回復略以，前揭薪階表之適用範圍以依其他法律之規定，取得任
    用資格之新進人員及經銓敘合格實授之現職人員調任事業機構分類人員為限，並
    請財政部依規定本於職責核處。後經財政部以八十九年十二月二十七日台財人字
    第○八九○○八一六三七號函轉行政院人事行政局前揭函請被告依該函意旨辦理
    ，因被告未於二個月法定期間內就原告請釋乙節核復，原告乃逕向財政部提起復
    審，經財政部九十年九月十四日台財訴第0000000000號復審決定以，
    據被告以九十年七月十六日（九○）公人字第○○一六二二三號函復財政部，略
    以本件業經財政部九十年六月二十日台財人字第○九○○○三五一○二號函轉行
    政院人事行政局九十年六月十三日九十局給字第○一四八九一號函核復在案，並
    以復審無理由駁回原告之申請。嗣原告就被告前開核復不服，提起復審，遭財政
    部駁回後再向公務人員保障暨培訓委員會提起再複審，並經該會以九十一年九月
    十日九一公審決字第○一二六號作成再復審不受理決定，原告不服，遂向本院提
    起行政訴訟。
三、本案爭點係為兩造薪給之爭議是否應由行政法院審理，揆諸行政訴訟法第二條之
    規定，應先確定本件爭議之法律性質為公法性質抑或私法性質。關於區分公私法
    之標準，向為行政法實務及學術不斷深究之議題，目前支配性之理論係由高權行
    為說與修正主體說（又稱特別法說）的觀點予以綜合判斷，亦即觀察行政法律關
    係當事人間具有「上下隸屬」或「支配服從」的關係，且該法律關係之成立必須
    以公權力主體為一方當事人，一般私人不能為之，此際即可將該法律關係及其所
    依據之法令定性為公法。而行政權基於其主動性、積極性，對行政目的之實現本
    有手段選擇自由，其中以私法手段實現者之「行政私法」，與同為私法性質的「
    行政營利行為」與「行政補助行為」共同構成所謂「國庫行政」。其中，設立營
    利事業、從事營利活動，以增加國家財政資源，即屬「行政營利行為」之重要類
    型。參照司法院釋字第三○五號解釋意旨略以：「公營事業依公司法規定設立者
    ，為私法人，與其人員間，為私法上之契約關係，雙方如就契約關係已否消滅有
    爭執，應循民事訴訟途徑解決。行政法院六十年度裁字第二三二號判例，認為此
    種公司無被告當事人能力，其實質意義為此種事件不屬行政法院之權限，與憲法
    尚無牴觸。至於依公司法第二十七條經國家或其他公法人指派在公司代表其執行
    職務或依其他法律逕由主管機關任用、定有官等，在公司服務之人員，與其指派
    或任用機關之關係，仍為公法關係．．．」，可知與公營事業成立「公法關係」
    者，除「依公司法第二十七條經國家或其他公法人指派在公司代表其執行職務者
    」外，另一則為「依其他法律逕由主管機關任用、定有官等，在公司服務之人員
    」，除此之外，依公司法設立之公營事業與其人員間，僅存在私法上之契約關係
    ，縱有人事或財產上給付之請求，亦屬私權爭執；經查本件被告為依公司法所設
    立之公營事業，改制前之臺灣省菸酒公賣局亦僅為公營事業機構，其職員係依據
    「台灣地區省（市）營事業機構人員遴用暫行辦法」任用，並非依據公務人員任
    用法任用（參見司法院釋字第五五七號解釋），原告顯非「依公司法第二十七條
    經國家或其他公法人指派在公司代表其執行職務者」或「依其他法律逕由主管機
    關任用、定有官等，在公司服務之人員」，睽諸前揭說明，本件原告訴請被告重
    新核薪並補足薪資差額及利息等，係屬私法上之爭議，應循民事救濟管道救濟，
    而非為公法爭議，本院自無權加以審判。
四、綜上所述，本件爭議不屬行政法院審判權限，本院應以裁定駁回。復審決定雖以
    被告所為函覆為行政處分，從實體上予以審理，於法固有未合，惟駁回結果並無
    二致，仍得予以維持；再復審決定以其非公務人員保障法適用之對象，不得提起
    再復審，而作成不受理之決定，並無違誤，亦應維持。
五、依行政訴訟法第一百零七條第一項第一款、第一百零四條、民事訴訟法第九十五
    條、第七十八條，第八十五條第一項前段，裁定如主文。
中      華      民      國    九十二    年      六      月     三十     日
                                臺 北 高 等 行 政 法 院  第 五 庭
                                            審 判 長 法  官  張瓊文
                                                     法  官  帥嘉寶
                                                     法  官  劉介中
右為正本係照原本作成。
如不服本裁定，應於送達後十日內向本院提出抗告狀（須按他造人數附繕本）。
中      華      民      國    九十二    年      六      月     三十     日
                                                     書記官  黃明和


司法院資訊處製作；財團法人民間司法改革基金會備份。
